【裁判字號】    99,監宣,67
【裁判日期】    991207
【裁判案由】    監護宣告
【裁判全文】
臺灣花蓮地方法院民事裁定              99年度監宣字第67號
聲  請  人  嚴士傑
相  對  人  古英妹
利害關係人  嚴美智
上列聲請人聲請監護宣告事件，本院裁定如下：
    主    文
宣告古英妹（女，民國○○年○月○○日生、身分證統一編號：Ｚ0000
00000號）為受監護宣告之人。
選定嚴士傑（男，民國○○年○月○○日生、身分證統一編號：Ｚ0000
00000號）為受監護宣告之人之監護人。
指定嚴美智（女，民國○○年○月○日生、身分證統一編號：Ｚ00000
0000號）為會同開具財產清冊之人。
程序費用新臺幣1000元由受監護宣告之人負擔。
    理    由
一、按對於因精神障礙或其他心智缺陷，致不能為意思表示或受
    意思表示，或不能辨識其意思表示之效果者，法院得因本人
    、配偶、四親等內之親屬、最近一年有同居事實之其他親屬
    、檢察官、主管機關或社會福利機構之聲請，為監護之宣告
    。民法第14條第1項定有明文。
二、聲請意旨略以：聲請人嚴士傑為相對人古英妹之長子，古英
    妹於民國98年11月間，因罹患腦中風後合併極重度失智症，
    長期臥病在床，日常生活需人協助，已不能為意思表示，亦
    無法處裡自己事務，爰聲請宣告古英妹為受監護宣告之人，
    併選定聲請人為受監護宣告之人古英妹之監護人、相對人之
    長女嚴美智為會同開具財產清冊之人等語，並提出戶籍謄本
    、身心障礙手冊1紙為證。
三、經查：本院依職權囑託臺灣桃園地方法院在鑑定人即桃園縣
    中壢市迎旭診所醫師邱瑞祥前訊問相對人，審驗相對人之心
    神狀況，於點呼相對人姓名時僅對聲音有反應，然無法回應
    。另迎旭診所函覆之鑑定報告書略以：「一、個人病史：古
    員（即相對人）有高血壓病史，然似未規則服藥控制。於民
    國98年11月間，古員發生腦中風送醫，雖經緊急手術治療，
    出院後迄今不曾甦醒，目前已無生活自理能力，需要專人照
    顧。二、理學檢查：古員頭部右側有手術疤痕，四肢肌肉輕
    度萎縮，鼻胃管及氣管切管留置中。三、精神狀態檢查：古
    員雖可自動張眼但無意識，外觀尚整潔。注意力渙散、態度
    無法合作，表情淡漠，對於叫喚及問話幾乎無反應，除偶爾
    會無意識地舉起左手，無不適當行為。思考、知覺、判斷力
    、身體抱怨、病識感、定向感等完全無法評測。顯示其認知
    功能已嚴重受損，無處理個人事務之能力，其精神狀態已達
    心神喪失之程度。四、日常生活狀況：古員完全喪失一般生
    活功能與社交生活能力，無法行走，終日臥床，大小便失禁
    ，進食需專人以鼻胃管灌食，生活完全仰賴他人協助，亦無
    管理處分自己財產之能力。五、結論：古員目前因心智缺陷
    ，致不能為意思表示或受意思表示。」等語，有桃園地方法
    院99年11月15日桃院永家君99年度家助字第27號函暨附勘驗
    筆錄及桃園縣中壢市迎旭診所精神鑑定報告書各1件在卷可
    稽，堪認相對人因腦中風後合併極重度失智症之精神障礙，
    致不能為意思表示或受意思表示，本件聲請，為有理由，應
    予准許，爰宣告古英妹為受監護宣告之人。
四、又受監護宣告之人應置監護人。法院為監護之宣告時，應依
    職權就配偶、四親等內之親屬、最近一年有同居事實之其他
    親屬、主管機關、社會福利機構或其他適當之人選定一人或
    數人為監護人，並同時指定會同開具財產清冊之人。法院為
    前項選定及指定前，得命主管機關或社會福利機構進行訪視
    ，提出調查報告及建議。監護之聲請人或利害關係人亦得提
    出相關資料或證據，供法院斟酌。法院選定監護人時，應依
    受監護宣告之人之最佳利益，優先考量受監護宣告之人之意
    見，審酌一切情狀，並注意下列事項：(一)受監護宣告之人
    之身心狀態與生活及財產狀況。(二)受監護宣告之人與其配
    偶、子女或其他共同生活之人間之情感狀況。(三)監護人之
    職業、經歷、意見及其與受監護宣告之人之利害關係。(四)
    法人為監護人時，其事業之種類與內容，法人及其代表人與
    受監護宣告之人之利害關係，民法第1110條、第1111條、第
    1111條之1分別定有明文。經查，相對人古英妹既經為監護
    宣告，已如前述，則其自應選任監護人，本院審酌聲請人嚴
    士傑為受監護宣告人古英妹之長子，現與其同住於桃園地區
    ，擔負實際照護古英妹之責，情感依附甚深，及參酌受監護
    宣告人之配偶嚴秋金、子女嚴美智、嚴士傑及手足古英香、
    古佳蕙之意願，均認由聲請人嚴士傑擔任監護人，較能符合
    受監護宣告之人之最佳利益，有同意書1紙在卷，爰選定聲
    請人嚴士傑為受監護宣告人之監護人；並指定受監護宣告人
    之長女嚴美智為會同開具財產清冊之人。又依民法第1113
    條準用同法第1099條之規定，於監護開始時，監護人對於受
    監護宣告人古英妹之財產，應會同嚴美智，於2個月內開具
    財產清冊，並陳報法院，併此敘明。
五、依民事訴訟法第608 條第1 項，裁定如主文。
中    華    民    國    99    年    12    月    7     日
                  家事法庭      法  官  陳淑媛
以上正本證明與原本無異。
如不服本裁定關於選定監護人及指定會同開具財產清冊之人等部
分，應於送達後10日內向本院提出抗告狀，並繳納抗告費新臺幣
1000元；其餘關於宣告監護之部分，不得抗告。
中    華    民    國    99    年    12    月    8     日
                                書記官  邱鴻志

司法院資訊處製作；財團法人民間司法改革基金會備份。
